臺灣高等法院刑事判決　　　　　　　100年度上易字第2040 號
上　訴　人　江家瑜原名江秀敬.
選任辯護人　張必昇律師
　　　　　　廖宸和律師
上列上訴人因毀損案件，不服臺灣桃園地方法院100年度易字第
297號，中華民國100年7月18日第一審判決（起訴案號：臺灣桃
園地方法院檢察署99年度偵字第12717號），提起上訴，本院判
決如下：
    主  文
上訴駁回。
    事  實
一、江家瑜前因偽造文書等案件，經本院96年上易字第426號判
    決判處有期徒刑1年6月確定，嗣經本院96年度聲減字第4382
    號裁定減為有期徒刑9月，於民國97年10月1日縮刑期滿執行
    完畢，其與王漢盛原為夫妻關係，兩人前因離婚所生財產分
    配事宜致有嫌隙，於99年3月24日白天，明知其所有桃園縣
    八德市○○路○段283號1樓房屋（下稱A屋）與王漢盛所有八
    德市○○路○段287巷17號1樓（下稱B屋）相鄰，竟基於毀損
    之犯意，委由真實姓名年籍不詳、不知內情之成年水電工二
    名，拆除王漢盛裝在B屋車庫用以區隔A屋之木板門1片（下
    稱B門），並將卸去後之B門放置於其A屋，致B門因卸離而失
    區隔前開二建物之效用，足以生損害於王漢盛。同日傍晚，
    其二人之子王國霖返家發現異狀，告知王漢盛，始悉上情。
二、案經王漢盛提出告訴，由桃園縣政府警察局八德分局報告臺
    灣桃園地方法院檢察署檢察官偵查起訴。
    理  由
一、法院審判之範圍，依訴訟主義理論，應以起訴事實為準。所
    謂起訴事實，乃指經檢察官或自訴人擇為訴訟客體之社會事
    實關係。查第一審檢察官起訴上訴人即被告江家瑜毀壞告訴
    人王漢盛之木門（B門），則本件訴訟客體之基本事實，為
    被告毀損告訴人之木門，縱起訴書或原審判決書將被告犯罪
    時間99年3月24日白天，誤載為同日上午7時許，仍不影響案
    件之同一性，特先說明。
二、被告上訴及辯解要旨
    被告堅不承認有為毀損犯行，辯稱：因告訴人侵占我家防火
    巷，把防火巷封死，也把我A屋廚房後門（下稱A門）及窗戶
    釘死，我僅係將我所有之A門拆除，並未將系爭B門拆除，退
    而言之，縱令我有拆除木門，因B門僅係遭暫時分離於原框
    ，並無損其價值及效用，難謂已達毀損之程度，不構成刑法
    上之毀損罪。
三、認定被告拆卸B門之證據及理由
(一)被告於本院100年9月21日言詞辯論期日，表示偵查檢察官未
    以強暴、脅迫或其他不正方法取供，則被告於偵查中之陳述
    ，係出於自由意識，其任意性之自白，依法有證據能力。
(二)告訴人於第一審偵審各庭均指證其所有之木門遭人拆除損壞
    ，並有B門照片可以為證。
(三)被告於99年5月17日第一次偵查期日，陳稱：「我要告王漢
    盛將我的八德市○○路○段283號1樓的後門釘死，又將浴室
    窗戶釘死，我報警後，警方於99年3月23日晚上到我住處說
    要拆，因為是晚上，我說第二天再拆，第二天我找里長、2
    位警察到場，剛好有兩個水電工去買檳榔，我請他們將後門
    、窗戶拆掉，防火巷也有一個門，水電工也將它一併拆除。
    」、「（是否將拆下的木門放在八德市○○路○段283號1樓
    ？）我將木門拆下後放在原處空地旁。」、「防火巷的門，
    王漢盛拿回去後又釘回去。」等情（偵查卷第71頁、第72頁
    、第74頁），坦白承認有拆除B門之行為。
(四)證人即向被告承租A屋之人呂金木，於偵查中證稱：「我是
    向江家瑜承租283號1樓前段當檳榔攤，當天7點多江家瑜先
    到，過一陣子里長也到，他們說要去拆一片木門，我是從94
    年7月開始承租，有看過該木門‧‧‧，後來因為沒有工具
    ，房東問我是否有工具，我回答沒有，後來因為有兩個水電
    工買檳榔，所以房東就請他(們)協助進去拆，拆下的門放在
    後段廚房牆壁旁邊。」、「（未拆之前木門是裝在何處？）
    木門本來在283號後面打開向右走之後的防火巷，房東就是
    拆那一片。」、「（木門是否有在使用？）是王漢盛釘起來
    的。」等語（偵卷第73頁）；於原審證稱：「（99年3月間
    ，你有向被告承租八德市○○路○段283號1樓作為檳榔攤使
    用嗎？）是的，我有租該1樓前段。」、「（你是從何時開
    始向被告承租上開房屋使用？）大概94年7月左右直到現在
    ，中間從未間斷。」、「（283號1樓只有你一個人承租嗎？
    ）是的。」、「（你所稱被告說她要拆除本案被拆除的門，
    是指53頁照片所示的這扇門嗎？）是的。」、「（本案被拆
    除的門，經拆除後是放在283號1樓的後側嗎？）是的，那是
    283號1樓建築物的後半段，那裡以前是一個廚房，但是案發
    當時那個空間是空著。」、「（被告當時有沒有向你說明她
    要拆哪一扇門？）因為被告要拆除當天有先帶里長來，有指
    明說要拆哪一扇門，那扇門就是本案被拆除的門。」、「（
    後來你走進283號1樓後側的空間，當時有幾扇門被拆除？）
    只有一扇門，就是本案被拆除的門。」、「(未拆之前木門
    是裝在何處？)木門本來在283號後面打開向右走之後的防火
    巷全部釘滿，房東就是拆那一片。」、「（在你發現本案被
    拆除的門遭拆除之前，除了被告之外，有無其他人進入283
    號1樓後側？）有兩個水電工路過，當時他們是來買檳榔的
    ，被告就找他們進去，一起去把木門拆除。」、「（該二名
    水電工是主動拆除抑或經被告邀約方與被告一同進入屋內？
    ）是被告找的，因為水電工純粹是路過。」、「（除了你所
    稱的被告及被告所帶同之兩名水電工外，拆除之前，有無其
    他人進入283號1樓？）拆除前後好像還有警察來，但是是在
    拆除前還是拆除後來我沒有印象，除了以上的人之外，並沒
    有其他的人進入283號1樓。」、「（你與你所聘僱之員工賈
    秀玲有無拆除本案之該扇門？）沒有。」等語（原審易字卷
    第33～35頁）。明確指證被告央請兩名水電工拆除本件木門
    。
(五)查被告為國中畢業，曾從事房地產仲介工作，此為其所自承
    ，又被告自91年起至本案發生之日，曾有傷害、詐欺、妨害
    自由、竊佔、毀損糾紛（或對方撤回告訴或被告罪嫌不足，
    均經不起訴），及因妨害家庭、偽造文書涉訟（均經判處罪
    刑確定），亦有本院被告前案記錄表可參，則被告非目不識
    丁之輩，對房屋之簡單門窗設備，不會有誤認之虞，又因常
    出入司法機關，應如何答辯，以維護自己之權益，有相當之
    瞭解，對於非自己所為之行為，不會攬罪上身。證人呂金木
    ，係A屋之承租人，與被告為多年之房東房客關係，無虛偽
    陳述之動機。另一般毀損罪，其法定刑為2年以下有期徒刑
    、拘役或新台幣5000元以下罰金，屬於輕罪，通常法院為准
    予易科罰金之判決，而誣告罪或偽證罪，法定刑為7年以下
    有期徒刑，依法不得易科罰金，告訴人如誣陷被告或虛偽作
    證，依法受較重之處罰，實無誣告或偽證之必要。因被告於
    偵查中有關拆除B門之任意性自白，核與證人呂金木之證詞
    相符，並與告訴人所述及B門照片顯示之客觀事實一致，則
    被告有拆除B門之行為，委可認定。
四、認定被告拆除木門已達損壞程度之證據及理由
(一)刑法毀損罪類型中所稱之損壞，依學者通說及實務見解，係
    指損傷破壞，凡足使物品喪失作用，即可構成，至其為一部
    或全部效用喪失，則非所問。以門扇為例，門扇設立之目的
    ，在於防閑、隔離，不限將門扇剁為碎片或卸成八塊，始謂
    毀損，若所為足使門扇之防閑、隔離作用喪失，亦可構成毀
    損罪。
(二)依被告所不爭之八德分局偵辦刑案相關位置平面圖，A屋與B
    屋，為兩不同之建物，雖有共同壁，各有獨立之空間，而B
    門裝設於B屋，具有隔離、防閑之作用。此並為被告之子王
    國霖證明在卷。再觀卷附系爭B門拆除後之現況照片，原用
    以裝附於牆壁門板上之鐵釘業已歪斜，連接門板之轉軸鐵
    片（俗稱後鈕）亦已扭曲，牆壁門柱上之木頭更有破損（偵
    卷第52-54頁），足認於被告委由二名水電工拆卸系爭B門之
    當下，確已破壞該B門之完整性，並使B門喪失其應有之開閉
    及區隔功能，自與毀損罪類型中「損壞」之構成要件相當。
    被告聲請履勘現場或勘驗本院法庭木門之結構，核無必要。
五、原判決之評斷
    被告確有毀壞告訴人B門之犯行，業如前述，核其所為，係
    犯刑法第354條之損壞他人物品罪。原審判處被告毀壞物品
    罪，並說明被告利用不知情之二名成年水電工拆除B門，為
    間接正犯，復說明被告有如事實欄所載犯罪科刑及執行之紀
    錄，此有本院被告前案紀錄表在卷可稽，其受有期徒刑執行
    完畢後，5年以內故意再犯本件有期徒刑之罪，屬累犯，應
    依刑法第47條第1項規定加重其刑，審酌被告與告訴人原為
    夫妻關係，竟不念二人先前感情，損壞告訴人之木門，審判
    中否認犯行，未與告訴人達成和解，顯未見悔意，及其他一
    切情狀，量處有期徒刑3月，並諭知易科罰金之折算標準，
    其認事用法，洵無不合。被告上訴意旨，否認犯行或其所為
    未達損害之程度，為無理由，應予駁回。
六、本院認定犯罪時間，係99年3月24日白天，在警員謝岱伶、
    里長呂傳獅離去之後所發生，並非起訴書主張之同日上午7
    時許，故警員謝岱伶、里長呂傳獅所述其未看到木門遭拆除
    之證言，不足為被告有利之認定。被告聲請調取告訴人報案
    之資料，亦無調取之必要，特予說明。
據上論斷，應依刑事訴訟法第368條，判決如主文。
本案經檢察官田炳麟到庭執行職務。
中    華    民    國    100    年    9    月    28    日
                  刑事第十九庭    法  官  鄧振球
                                  法  官  彭幸鳴
                                  法  官  曾德水
以上正本證明與原本無異。
不得上訴。
                                  書記官  吳玉華
中    華    民    國   100    年    9     月    28    日
附錄：本案論罪科刑法條全文
中華民國刑法第354條
（毀損器物罪）
毀棄、損壞前二條以外之他人之物或致令不堪用，足以生損害於
公眾或他人者，處 2 年以下有期徒刑、拘役或 5 百元以下罰金
。